臺灣苗栗地方法院刑事判決　　　　　　　 94年度易字第570號
公　訴　人　臺灣苗栗地方法院檢察署檢察官
被　　　告　甲○○
上列被告因詐欺等案件，經檢察官提起公訴（94年度偵聲字第
2315 號），本院判決如下：
    主  文
甲○○共同連續意圖為自己不法之所有，以詐術使人將本人之物
交付，處有期徒刑陸月，如易科罰金，以參佰元折算壹日。扣案
如附表二所示之物，均沒收。
    犯罪事實
一、甲○○與丁○○、乙○○（李、吳2 人業經本院判處有期徒
    刑1 年6 月）、王耳虎（另由檢察官偵辦中）4 人共同基於
    意圖為自己不法所有之概括犯意聯絡，自民國94年5 月間起
    ，先由丁○○在苗栗縣苗栗市○○街32號、同市○○街203
    巷15號二處，以俗稱「金包銀」之方式，利用其與乙○○所
    有之黃金、銀項鍊及如附表二所示之物，將銀項鍊加工製造
    成外表包裹黃金之假黃金項鍊，嗣再推由甲○○持上開假黃
    金項鍊，連續於附表一所示之時間，先後前往附表一所示之
    當鋪，欲典當予店員己○○、戊○○，以此詐術，使店員己○○誤信甲○○所持以典當之項鍊整體均係黃金質地而陷於
    錯誤，乃以黃金之價格予以收當，而交付如附表一編號1所
    示、顯與收當物價值顯不相當之對價2 萬2 千元予甲○○。
    而甲○○欲持假黃金項鍊典當予店員戊○○時，則為其所識
    破而未遂。
二、嗣經警獲報，循線於94年6 月22日上午11時30分許，前往苗
    栗縣維祥街203 巷15號2 樓丁○○居所依法執行搜索時，當
    場查獲丁○○正在製造假黃金項鍊，並扣得如附表二所示之
    物。
三、案經苗栗縣警察局報請臺灣苗栗地方法院檢察署檢察官偵查
    起訴。
    理  由
一、認定犯罪事實所憑之證據及理由：
  (一)被告甲○○於偵、審中之自白。
  (二)附表一編號1 至2 所示之犯行，分別有附表一「證據一覽表
    」之證據可憑。
　(三)另有如附表二之物扣案可證（見偵卷第86-88 、185-187 頁
    ）。
  (四)此外，復有執行搜索查獲現場照片7 張（見偵卷第118 頁）
    附卷可稽。而同案被告丁○○、乙○○業經本院判處有期徒
    刑1 年6 月乙節，有本院93年度訴字第198 號判決1 份在卷
    可憑。
  (五)綜上各情，可證被告甲○○確有詐欺取財既遂及未遂之事實
    。本件事證已經明確，被告之自白核與事實相符，足以認定
    被告之犯行，應予依法論科。
二、論罪科刑之理由：
  (一)核被告甲○○所為，係犯刑法第339 條第1 項之詐欺取財既
    遂罪（附表一編號1 之犯行）、同條第3 項、第1 項之詐欺
    取財未遂罪（附表一編號2之犯行）。
  (二)被告甲○○與同案被告丁○○、乙○○及王耳虎間，就上述
    詐欺取財既、未遂之犯行，有犯意聯絡及行為分擔，應論以
    共同正犯。
  (三)又被告甲○○先後2 次詐欺取財既遂、未遂之犯行，時間緊
    接，方法相同，所犯為基本構成要件相同之罪，顯係基於概
    括犯意反覆為之，為連續犯，應依刑法第56條之規定，以情
    節較重之詐欺取財既遂罪一罪論，並加重其刑。
  (四)量刑部分：
    爰審酌被告甲○○曾有違反肅清煙毒條例之前科，有臺灣高
    等法院被告前案紀錄表在卷可稽，素行不佳，其不思以正當
    方法獲取財富，竟以「金包銀」之詐騙手法行騙當鋪，惡性
    非輕，本應嚴罰重懲，念及被告犯後能坦承犯行，態度良好
    ，有坦承悔過之具體表現，並能節省有限之司法資源，且行
    騙次數僅為2 次（其餘同案被告丁○○、乙○○則連續詐騙
    達10次），詐得金額非鉅，其中尚有未遂之犯行，併參酌其
    生活狀況、品行、智識程度、犯罪之動機、目的、手段、所
    生危害，及公訴人向本院求刑等一切情狀，爰量處如主文所
    示之刑，並諭知易科罰金之折算標準，以資儆懲。
  (五)沒收部分：
    扣案如附表二所示之物，為共犯丁○○、乙○○所有，供共
    同詐欺所用之物，業據同案被告丁○○、乙○○2 人供承在
    卷（見本院卷第96頁），應依刑法第38條第1 項第2 款之規
    定宣告沒收。
三、不另為無罪之諭知部分：
  (一)公訴意旨另略以：甲○○除本案犯行外，並與丁○○、乙○○、王耳虎共同基於意圖為自己不法所有之概括犯意，於94
    年5 月23日下午18時51分，至臺中市○○路42號瑄寶珠寶公
    司，持銀項鍊加工製造成外表包裹黃金之假黃金項鍊2 條，
    欲販賣予該公司，而遭該公司店員庚○○所識破而未遂。因
    認被告甲○○尚涉有詐欺取財未遂罪嫌。
  (二)檢察官之舉證：
    1.證人庚○○於警詢、偵查及本院審理中之證述（見偵卷第
      39、163頁以下、審卷第201頁以下）。
    2.扣案之金包銀項鍊2條。
  (三)法律依據：
    1.刑事訴訟法第154 條第1 、2 項分別規定：被告未經審判
      證明有罪確定前，推定其為無罪；犯罪事實應依證據認定
      之，無證據不得認定犯罪事實。
    2.刑事訴訟法第301 條第1 項規定：不能證明被告犯罪，應
      諭知無罪之判決。
    3.最高法院92年台上字第128 號判例則揭示：刑事訴訟法第
      161 條已於民國91年2 月8 日修正公布，其第1 項規定：
      檢察官就被告犯罪事實，應負舉證責任，並指出證明之方
      法。因此，檢察官對於起訴之犯罪事實，應負提出證據及
      說服之實質舉證責任。倘其所提出之證據，不足為被告有
      罪之積極證明，或其指出證明之方法，無從說服法院以形
      成被告有罪之心證，基於無罪推定之原則，自應為被告無
      罪判決之諭知。
  (四)本院之判斷：
    1.訊據被告甲○○堅決否認有何此部分之詐欺取財未遂犯行
      ，辯稱：伊只有做附表編號1 、2 之詐欺犯行，但依絕對
      沒有做臺中市之瑄寶珠寶公司這件案子，可能是店員看錯
      了等語。
    2.首先，確有一女子於94年5 月23日下午18時51分，至臺中
      市○○路42號瑄寶珠寶公司，持扣案之金包銀項鍊2 條欲
      販賣予該公司，而遭該公司店員庚○○所識破而未得逞乙
      節，業據證人庚○○於警詢、偵查及本院審理時證述明確
      ，並有金包銀項鍊2 條扣案可佐，且為兩造所不爭執，因
      此本案之爭點在於，此部分犯行之行為人女子是否為被告
      甲○○。
    3.本案檢察官舉證證明被告甲○○涉嫌此部分犯行之關鍵性
      證據，在於證人即瑄寶珠寶公司店員庚○○於警詢、偵查
      及本院審理中之證述，指證被告甲○○確為案發當日持金
      包銀項鍊行騙之行為人，惟查：
      (1)證人庚○○於警詢中固依據警方所提供之甲○○照片而
        指認本案之行為人為被告甲○○（見偵卷第）。惟按刑
        事偵查程序中，被害人或目擊證人指認犯罪嫌疑人，為
        擔保其指證之正確性，依據內政部警政署所頒佈之「警
        察機關實施指認犯罪嫌疑人程序要領」規範，應依下列
        要領為之：應為非一對一指之單一指認，而應提供一
        對多不同選擇之選擇指認。指認前應先由指認人陳述
        犯罪嫌疑人特徵。被指認之人在外形上不得有重大差
        異。指認前不得有任何可能暗示、誘導之安排出現。
        指認前必須告知指認人，犯罪嫌疑人並不一定存在於
        被指認人之中。實施指認，應於偵訊室或適當處所為
        之。實施指認應拍攝被指認人照片，並製作紀錄存証
        。實施照片指認，不得以單一相片提供指認，並避免
        提供老舊選時照片指認。準此，可知此指認要領，重點
        在於是否能夠提供一對多之選擇式指認，應避免暗示、
        誘導，如違背此指認標準，實難謂無誤判之可能。是以
        ，本案警方僅提供被告甲○○之之相片供庚○○指認，
        且為單一性之指認，其指認程序即存有極高誤判之危險
        性，在此情況下所為之指認結果，實難資為不利於被告
        甲○○之認定，先予敘明。
      (2)其次，證人庚○○於檢察官偵訊中證稱：「（問：在座
        的甲○○、丁○○、乙○○3 人何人有跟你賣過金飾？
        ）我不記得。」、「（問：請再仔細想看看？）很像在
        座的女生（即甲○○）有來賣過金飾... 。」、「（問
        ：為何現在認不太出甲○○？）有段時間了。」、「（
        問：為何在警察局可以指認？）警局看錄影帶對出來的
        。」等語（見偵卷第163 、164 頁）。參以證人庚○○
        於審理中證稱：「（問：當天你與甲○○交談大約幾分
        鐘？）是另一個小姐跟他交談，我是拿東西進去」等語
        （見審卷第202 頁）。準此以觀，可知因距案發時間已
        久，證人庚○○可能已不復記憶，且案發時庚○○並非
        實際與行為人交談、接洽之店員，實無法為更準確之指
        認判斷，其僅係事後於警局時，依監視錄影帶指認出被
        告，從而，證人庚○○於偵訊中，不僅並未明確指認被
        告甲○○即為本案之行為人，且其藉以指認之判斷基礎
        、方式實有瑕疵，故證人庚○○之證述，亦容有誤判之
        危險性，尚難資為不利於被告甲○○之證述。
      (3)再者，證人庚○○固於審理時明確當庭指認被告甲○○
        即為本案之行為人（見審卷第201 頁）。惟查，證人庚○○於偵訊中作證時，尚已無法明確指認被告甲○○即
        為本案之行為人，已如前述，何以證人能夠於距案發時
        間較久之審判庭中復行明確指認被告甲○○即係行為人
        ？此顯與經驗法則有違，而難以憑採。況且，依前所述
        ，證人庚○○並非實際與行為人接觸之店員，且案發時
        過程短暫，證人庚○○之指認印象又主要憑藉事後於警
        局中播放之監視錄影帶為斷。準此以觀，證人庚○○於
        審理中之指認，其可信度即存有疑慮，實難作為不利於
        被告甲○○之認定。
      (4)況且，證人即本案查獲之員警丙○○於審理時證稱：我
        們本來以為本件是被告甲○○所為，後來經過查證結果
        ，同案被告丁○○供稱該案係其主使林佳敏（現由檢察
        官偵辦中，其另與同案被告丁○○、乙○○共犯其他詐
        欺取財犯行）所為，且珠寶店之監視攝影畫面確實是林
        佳敏等語無訛（見審卷第205 頁），並提供監視錄影畫
        面所翻拍之照片影本2 張為證（見審卷第213 頁，與偵
        卷第113 頁相同，原監視錄影帶已洗掉內容），此核與
        同案被告丁○○於警詢中供稱該監視錄影畫面翻拍照片
        確為林佳敏等語相符相符（見偵卷第27頁）。且觀諸上
        開監視錄影畫面翻拍照片，核與林佳敏之刑案影像基本
        資料照片（見偵卷第271 頁）長相相符，而與被告甲○○長相不同。由此可知，此部分出面詐騙之行為人，應
        係「林佳敏」，而非被告甲○○，至為明確。
    4.綜上，可知本案此部分出面詐騙之行為人，應係林佳敏所
      為，自尚難僅憑證人庚○○上述有瑕疵之證述，即遽認被
      告甲○○另涉有何詐欺取財之犯行。此外，檢察官復未舉
      證證明被告甲○○就此部分之犯行，與同案被告丁○○、
      林佳敏有何詐欺取財之犯意聯絡或行為分擔，是被告甲○○此部分之犯行，自屬不能證明。本應為無罪之諭知，惟
      公訴意旨既認此部分與前述論罪科刑之部分有裁判上一罪
      之連續犯關係，爰不另為無罪之諭知。
四、應適用之法條：
  (一)刑事訴訟法第299條第1項。
  (二)刑法第28條、第56條、第339 條第1 項、第41條第1 項前段
    、第38條第1 項第2 款。
  (三)罰金罰鍰提高標準條例第1條前段、第2條。
本案經檢察官魏宏安到庭執行職務
中　　華　　民　　國　　94　　年　　12　　月　　21　　日
                  刑事第二庭  審判長法　官　 林燦都
                                    法  官   李太正
                                    法  官   顧正德
以上正本證明與原本無異。
如不服本判決，應於判決送達後10日內向本院提出上訴狀（應抄
附繕本）。告訴人或被害人如對於本判決不服者，應具備理由請
求檢察官上訴，其上訴期間之計算係以檢察官收受判決正本之日
期為準。
                                    書記官   廖鳳美
中　　華　　民　　國　　94　　年　　12　　月　　27　　日
附表一：
┌──┬──────┬────────┬──────┬──────────┐
│編號│出面詐騙之行│  時間及地點    │被害人及詐騙│  證據一覽表        │
│    │為人        │                │金額(新臺幣)│  （卷內位置）      │
├──┼──────┼────────┼──────┼──────────┤
│1.  │ 甲○○     │94年5月26日下午 │己○○      │1.同案被告丁○○、吳│
│    │            │1時40分         │22,000元    │  水木之於審理中之自│
│    │            │桃園縣龜山鄉山鶯│            │  白(見審卷第94頁)  │
│    │            │路137 號（恆生當│            │2.同案被告證人王耳虎│
│    │            │鋪）            │            │  於警詢之供述 (見本│
│    │            │                │            │  院卷第64頁)       │
│    │            │                │            │3.證人己○○於警詢、│
│    │            │                │            │  偵訊之陳述 (見偵卷│
│    │            │                │            │  第55、164頁)      │
│    │            │                │            │5.扣案金包銀項鍊1 條│
│    │            │                │            │6.當票1紙 (見偵卷第 │
│    │            │                │            │  58頁)             │
├──┼──────┼────────┼──────┼──────────┤
│2   │ 甲○○     │94年5月26日下午 │戊○○      │1.同案被告丁○○之自│
│    │            │2時             │遭識破而未遂│  白 (見偵卷第147 、│
│    │            │台北縣三峽鎮復興│            │  167 頁)           │
│    │            │路122號 (全發當 │            │2.同案被告王耳虎於警│
│    │            │鋪)             │            │  詢之供述 (見本院卷│
│    │            │                │            │  第64頁)           │
│    │            │                │            │3.證人戊○○於警詢、│
│    │            │                │            │  偵訊之證述 (見偵卷│
│    │            │                │            │  第65、166 頁)     │
│    │            │                │            │4.扣案金包銀項鍊1條 │
└──┴──────┴────────┴──────┴──────────┘
附表二：
┌───┬───────────┬──────┐
│編號  │扣案物品(性質)        │  數量及單位│
├───┼───────────┼──────┤
│ 1    │偽黃金項鍊 (成品)     │     8條    │
│ 2    │偽黃金項鍊 (半成品)   │     9條    │
│ 3    │偽黃金手鍊 (半成品)   │     3條    │
│ 4    │偽黃金戒指 (半成品)   │     3只    │
│ 5    │偽造黃金鍊之零件      │     3包    │
│ 6    │金飾拋光機            │     1臺    │
│ 7    │管鉗                  │     1支    │
│ 8    │鋼印                  │     2支    │
│ 9    │鐵鎚                  │     1支    │
│ 10   │瑪瑙刀                │     2支    │
│ 11   │挫刀                  │     6支    │
│ 12   │鋼刷                  │     2支    │
│ 13   │夾子                  │     2支    │
│ 14   │尖嘴鉗                │     1支    │
│ 15   │針口鉗                │     1支    │
│ 16   │鹽酸                  │     1瓶    │
│ 17   │銷酸                  │     1瓶    │
│ 18   │水銀                  │     1瓶    │
│ 19   │硼砂                  │     1包    │
│ 20   │精練劑                │     1瓶    │
│ 21   │瓦斯噴燈              │     1組    │
│ 22   │工作盤                │     1個    │
│ 23   │水銀容杯              │     1個    │
└───┴───────────┴──────┘
附錄本判決論罪科刑法條
中華民國刑法第339條第1項
意圖為自己或第三人不法之所有，以詐術使人將本人或第三人之
物交付者，處5 年以下有期徒刑、拘役或科或併科1 千元以下罰
金。
